福建金門地方法院民事裁定
111年度消債更字第2號
聲  請  人  宋瑜如
代  理  人  周嘉鈴律師
相  對  人  臺灣銀行股份有限公司

法定代理人  呂桔誠
相  對  人  國泰世華商業銀行股份有限公司

法定代理人  郭明鑑
相  對  人  中國信託商業銀行股份有限公司


法定代理人  利明献
相  對  人  二十一世紀數位科技股份有限公司

法定代理人  周以明
相  對  人  和潤企業股份有限公司

法定代理人  劉源森
相  對  人  合迪股份有限公司

法定代理人  陳鳳龍
相  對  人  創鉅有限合夥

法定代理人  迪和股份有限公司

法定代理人  陳鳳龍
上列當事人聲請消費者債務清理事件，本院裁定如下：
    主  文
債務人甲○○自中華民國一百一十一年十月二十六日下午五時起開
始更生程序。
命司法事務官進行本件更生程序。
    理  由
一、按債務人不能清償債務或有不能清償之虞者，得依本條例所
    定更生或清算程序，清理其債務，消費者債務清理條例（下
    稱消債條例）第3條定有明文。所謂「不能清償」，指債務
    人因欠缺清償能力，對已屆期之債務，全盤繼續處於不能清
    償之客觀經濟狀態者而言。又所謂「不能清償之虞」，係指
    依債務人之清償能力，就現在或即將到期之債務，有不能清
    償之蓋然性或可能性而言；易言之，債務人之狀態如置之不
    理，客觀上得預見將成為不能清償之情形而言，此將來發生
    不能清償之事實，不必達到高度之確信。至於債務人之清償
    能力，則包括財產、信用及勞力（技術），並不以財產為限
    ，必須三者總合加以判斷仍不足以清償債務，始謂欠缺清償
    能力而成為不能清償。且債務人之清償能力係處於流動性狀
    態，聲請時與法院裁定時之清償能力未必一致，應以法院裁
    定時為判斷基準時。次按債務人對於金融機構負債務者，在
    聲請更生或清算前，應向最大債權金融機構請求協商債務清
    償方案，或向其住、居所地之法院或鄉、鎮、市、區調解委
    員會聲請債務清理之調解，消債條例第151條第1項亦有明文
    。此係採前置協商主義，是債務人於協商程序中，自應本於
    個人實際財產及收支狀況，依最大誠信原則，商討解決方案
    ；如終究不能成立協商，於聲請更生或清算時，法院審酌上
    開條文所謂「不能清償或有不能清償之虞」，允宜綜衡債務
    人全部收支、信用及財產狀況，評估是否因負擔債務，而不
    能維持人性尊嚴之最基本生活條件，所陳報之各項支出，是
    否確屬必要性之支出，如曾有協商方案，其條件是否已無法
    兼顧個人生活之基本需求等情，為其判斷之準據。又按「法
    院開始更生程序之裁定，應載明其年、月、日、時，並即時
    發生效力。」、「法院裁定開始更生或清算程序後，得命司
    法事務官進行更生或清算程序」，亦為同條例第45條第1項
    、第16條第1項前段所明定。
二、本件債務人主張：伊因之前積欠無擔保債務達新臺幣（下同
    ）184萬2,068元無力清償，經向本院聲請債務清理之調解不
    成立。而所負包含利息、違約金在內之無擔保或無優先權債
    務總額未逾1,200萬元，復未經法院裁定開始清算程序或宣
    告破產，爰聲請更生等語。
三、經查：
  ㈠債務人前於民國111年5月23日依消債條例第151條第1項規定
    ，向本院聲請債務清理之前置調解，於111年7月19日調解不
    成立，嗣債務人聲請進入更生程序，此有債務人111年5月23
    日法院前置調解聲請狀、調解程序筆錄、調解不成立證明書
    在卷可稽（見本院111年度司消債調字第4號卷第9-10、139-
    142、147頁，下稱調解卷），故本件應以債務人調解之聲請
    ，視為更生之聲請。
  ㈡債務人收入部分：
  ⒈聲請更生前2年（109年6月1日至111年5月31日）收入：債務
    人陳稱其於聲請更生前2年間任職於阜康高坑有限公司（下
    稱高坑公司），期間月薪為2萬5,200元、2萬5,250元（投保
    金額，未扣除勞、健保），並提出109、110年度綜合所得稅
    各類所得資料清單、薪資表、勞工保險被保險人投保資料表
    為證，堪信為真實（見調解卷第29-40頁）。另債務人於110
    年1月間生產，致債務人於更生聲請前2年間之可處分所得共
    計為44萬9,459元（計算式：109年度、110年度所得加總：2
    86,909元+162,550元＝449,459元），平均每月可處分所得不
    足2萬5,200元。然依據債務人所提出111年2至4月薪資表上
    每月底薪為2萬5,250元，是債務人目前償債能力應以其每月
    薪資收入2萬5,250元為據。至債務人雖自陳曾於109年10月
    領取補助款1,836元、110年2月領取生育補助2萬元、110年6
    月領取防疫補貼2萬元、110年2月至9月間領取金門縣政府紓
    困津貼共計1萬元、110年10月至111年5月領取金門縣政府育
    兒津貼共計3萬6,000元等補助或津貼(見調解卷第13-14頁)
    ，惟前揭其所領取之津貼或補助款，均屬一次性領取，且不
    具有持續性，非屬固定收入，爰不予列入債務人之償債能力
    範圍，併予敘明。
  ⒉聲請更生後（111年5月24日）收入：
　　聲請人聲請更生後，債務人任職於高坑公司，月薪為2萬5,2
    50元，此有勞工保險被保險人投保資料表、薪資單可佐（見
    調解卷第33-40頁），是本院即以債務人任職高坑公司之每
    月薪資2萬5250元，作為債務人聲請更生時清償能力之依據
    。
  ㈢債務人支出狀況：　　
　⒈按債務人依本條例第43條第6項第3款、第81條第4項第3款規
    定所表明之必要支出數額，係指包括膳食、衣服、教育、交
    通、醫療、稅賦開支、全民健保、勞保、農保、漁保、公保
    、學生平安保險或其他支出在內之所有必要支出數額；債務
    人聲請更生或清算時所提財產及收入狀況說明書，其表明每
    月必要支出之數額，與本條例第64條之2第1項、第2項規定
    之認定標準相符者，毋庸記載原因、種類及提出證明文件。
    消債條例施行細則第21條之1第1項、第2項分別定有明文。
　⒉債務人主張其個人必要生活費用依消債條例第64條之2第1項
    規定，以衛生福利部公告之每人每月最低生活費之1.2倍計
    算。查債務人之住所地位於金門縣，此有戶籍謄本在卷可稽
    （見調解卷第41頁），而金門縣109、110年度每人每月最低
    生活費之1.2倍分別為1萬3,978元、1萬4,522元。又債務人
    兩名未成年子女之生活費均以衛生福利部公告每人每月最低
    生活費之1.2倍計算，其中7,261元由債務人負擔，則債務人
    於本件更生聲請後之每月必要生活費用支出，則以金門縣11
    1年度每人每月最低生活費之1.2倍即1萬4,522元加計所須負
    擔之未成年子女扶養費7,261元，合計為2萬1,783元計算（
    計算式：14,522元＋7,261元＝21,783元）。
  ㈣承上，以債務人現每月2萬5,250元之收入扣除個人必要生活
    費用2萬1,783元後，剩餘3,467元（計算式：25,250元－21,7
    83元＝3,467元）。惟債務人現積欠1,85萬2,236元，此有二
    十一世紀數位科技股份有限公司111年6月28日陳報狀、合迪
    股份有限公司111年7月1日陳報狀共2份（其中1份拒絕陳報
    債權金額，故先以債務人主張之金額列計）、中國信託商業
    銀行股份有限公司111年7月11日陳報狀、和潤企業股份有限
    公司111年7月14日陳報狀、債務人提出之債權人清冊在卷可
    稽（見調解卷第15-18頁、第93-132頁），倘以其每月所餘3
    ,467元清償，尚需約44.5年始得清償完畢（計算式：1,852,
    236元÷3,467元÷12月≒44.5年），若加上利息、違約金，其
    債務金額更高，還款期間勢必更長，堪認債務人處於有不能
    清償之虞之客觀經濟狀態，而有藉助更生制度調整其與債權
    人間之權利義務關係而重建其經濟生活之必要，自應許債務
    人得藉由更生程序清理債務。
四、綜上所述，債務人係一般消費者，並未從事營業活動，依其
    全部收支及財產狀況，因有不能清償債務之情事，致無法與
    全體債權人達成前置調解，而其所負無擔保或無優先權之債
    務總額亦未逾1,200萬元，債務人又未經法院裁定開始清算
    程序或宣告破產，且查無消債條例第6條第3項、第8條或第4
    6條各款所定駁回更生聲請之事由存在，則債務人聲請更生
    ，應予准許，並依上開規定命司法事務官進行本件更生程序
    。
五、爰裁定如主文。
中　　華　　民　　國　　111 　年　　10　　月　　26　　日
                  民事第一庭  法　官　黃俊偉
以上正本係照原本作成。　　　　　　　
本裁定業已於111年10月26日下午5時公告。
本裁定不得抗告。 　　　　　　　
中　　華　　民　　國　　111 　年　　10　　月　　26　　日
                              書記官  黃紹洧